【裁判字號】    98,上重更(一),26
【裁判日期】    981119
【裁判案由】    毒品危害防制條例
【裁判全文】
臺灣高等法院臺中分院刑事判決    98年度上重更(一)字第26號
上  訴  人
即  被  告  乙○○
                    （現羈押在臺灣臺中看守所）
選任辯護人  張豐守律師
            張淑琪律師
上列上訴人因毒品危害防制條例案件，不服臺灣臺中地方法院96
年度訴字第2479號中華民國96年11月19日第一審判決（起訴案號
：臺灣臺中地方法院檢察署95年度偵字第12953、17343號），提
起上訴，本院判決後，經最高法院第一次發回更審，本院判決如
下：
    主    文
原判決關於乙○○連續販賣第一級毒品與第二級毒品部分撤銷。
乙○○共同販賣第二級毒品，累犯，處有期徒刑柒年月。未扣
案因販賣甲基安非他命所得之財物新臺幣伍萬元，與丙○○連帶
沒收，如全部或一部不能沒收時，以其等財產抵償之。
被訴連續販賣第一級毒品部分無罪。
    犯罪事實
一、乙○○（綽號志兄）於民國85年間曾因違反肅清煙毒條例罪
    、違反麻醉藥品管理條例罪，經本院分別判處有期徒刑三年
    四月、十月確定，於86年間又犯詐欺罪，經臺灣臺中地方法
    院判處有期徒刑九月確定，三罪定應執行刑為有期徒刑四年
    五月確定，並於92年11月13日因縮短刑期而執行完畢。猶不
    知悔改，復明知甲基安非他命為毒品危害防制條例第2條第2
    項第2款所列管之第二級毒品，不得非法持有、販賣，竟仍
    與丙○○（綽號小支）基於意圖販賣第二級毒品甲基安非他
    命以營利之犯意聯絡，於95年4月11日上午6時25分前之某時
    ，由乙○○先以電話與辛○○（綽號豐兄）聯繫交易第二級
    毒品甲基安非他命之事宜，並相約至臺中市○○路60之6號3
    樓之3丙○○之住處交易，再於同日上午6時30分許，由丙○○將乙○○事先交付之第二級毒品甲基安非他命（數量不詳
    ）交給辛○○，並收受辛○○所交付之對價新臺幣（下同）
    5萬元。辛○○離去後，丙○○即於同日上午6時30分5秒以0
    000000000（起訴書誤載為0000000000）號行動電話撥打000
    0000000（起訴書誤載為0000000000）號行動電話通知乙○○，並將該款項交給乙○○，而共同販賣第二級毒品甲基安
    非他命得逞。嗣經警聲請臺灣臺中地方法院檢察署檢察官核
    發通訊監察書監聽丙○○所使用之0000000000號行動電話而
    查悉上情，並於95年6月11日17時20分許，在臺中市○○路
    與至善路停車場旁，因另案緝獲乙○○。
二、案經臺中市警察局第一分局報請臺灣臺中地方法院檢察署檢
    察官偵查起訴。
    理    由
壹、證據能力部分：
一、被告以外之人於偵查中向檢察官所為之陳述，除顯有不可信
    之情況者外，得為證據，刑事訴訟法第159條之1第2項定有
    明文。偵查中對被告以外之人所為之偵查筆錄，或被告以外
    之人向檢察官所提之書面陳述，性質上均屬傳聞證據，惟現
    階段刑事訴訟法規定檢察官代表國家偵查犯罪、實施公訴，
    依法其有訊問被告、證人及鑑定人之權，證人、鑑定人且須
    具結，而實務運作時，檢察官偵查中向被告以外之人所取得
    之陳述，原則上均能遵守法律規定，不致違法取供，其可信
    度極高，是以被告以外之人前於偵查中所為之證述，除反對
    該項供述得具有證據能力之一方，已釋明「顯有不可信之情
    況」之理由，且於審判中已主張詰問該被告以外之人，而未
    獲詰問的機會外，不宜遽指該證人於偵查中之陳述不具證據
    能力。本案丙○○、丁○○、戊○○、己○○於偵查中具結
    所為之證述，並無何顯不可信之情況，且業於原審或本院前
    審審理中經交互詰問，自具有證據能力。
二、除法律另有規定外，實施刑事訴訟程序之公務員因違背法定
    程序取得之證據，其有無證據能力之認定，應審酌人權保障
    及公共利益之均衡維護，刑事訴訟法第158條之4定有明文。
    本案所引用之非供述證據，並無證據證明係實施刑事訴訟程
    序之公務員違背法定程序所取得，且檢察官及被告均未表示
    無證據能力，自應認均具有證據能力。
貳、認定犯罪事實之證據及理由：
一、訊據被告乙○○，固於本院前審坦認持用0000000000號行動
    電話（參前審卷一第144頁筆錄），惟矢口否認有於前揭時
    地與丙○○共同販賣甲基安非他命給辛○○，辯稱：該通電
    話中所講的5萬元不是買毒品的錢，於96年3月19日在檢察官
    偵訊中並供稱那是「豐兄」要跟伊借錢，「豐兄」先將抵押
    品放在伊那裡，因為伊沒空，請「小支」轉交給「豐兄」，
    因為「豐兄」要來還錢云云（參第17343號偵字卷第17頁筆
    錄）。
二、經查，證人丙○○於95年6月12日在檢察官偵訊中具結證
    稱：「（問：95年4月11日6點30分5秒，你打電話給乙○○
    是何意？）是乙○○說等一下有人會來拿毒品安非他命，要
    我轉交給他，因為他事先跟那個人約好，要到上安路的住處
    做交易，乙○○將安非他命帶來之後有事先走，要我幫他收
    錢」（參第2139號他字卷第9頁筆錄），於96年9月3日在
    原審審理中具結證稱：「（問：對於95年4月11日上午6時30
    分5秒之通訊監察譯文，有何意見？）我有講過這些內容，
    就是乙○○叫我轉交東西給豐兄，東西內容是什麼我不知道
    ，我有收5萬元，之後我再打電話跟乙○○報告說已經收到
    錢，改稱：對於警詢筆錄說乙○○有將第二級毒品安非他命
    先寄放在我這邊，再叫對方到我住處，拿取該毒品，由我代
    收販毒所得5萬元，那是實在的，我當時看到是用一個袋子
    包著，我想大概就是第二級毒品安非他命，因為我之前有跟
    乙○○買過第二級毒品安非他命，包的形狀重量類似」（參
    原審卷第81頁筆錄），於97年10月8日在本院前審審理中
    具結證稱：「（問：你在95年6月12日及13日檢察官對你做
    的訊問筆錄，此筆錄的記載與你當時所言之陳述是否相符？
    ）是」、「（問：你說的是否實在？）有些實在，有些不實
    在」、「（問：哪些是不實在的？）乙○○沒有賣給我毒品
    」（參前審卷二第6頁背面筆錄），亦即其前揭在檢察官偵
    訊中證稱與被告共同販賣甲基安非他命給「豐兄」部分並無
    不實在。證人丙○○歷次所述互核幾乎完全一致。又丙○○
    有多次施用甲基安非他命之前科紀錄（參本院卷第125頁之
    丙○○臺灣高等法院前案紀錄表），其對甲基安非他命自不
    陌生，而無誤認之虞，且原審法院96年度訴字第2479號案，
    根據證人丙○○之自白，認定證人丙○○與被告共同販賣甲
    基安非命予「豐兄」，判決證人丙○○有期徒刑四年，證人
    丙○○並未上訴而告確定，此有該案判決在卷可稽，是以如
    無前揭販賣甲基安非他命予辛○○之情，證人丙○○絕不可
    能為此損人不利己之陳述，其證述之憑信性顯無問題，其內
    容亦為真實，而堪憑採。
三、次查，證人辛○○於97年10月8日在本院前審之審理中經證
    人丙○○確認係「豐兄」之人後，具結證稱：「（問：你認
    識在場的丙○○嗎？）沒印象」、「（問：你認識乙○○嗎
    ？）認識」、「（問：你們是否有生意、金錢上的往來？）
    沒有」、「（問：提示原審判決書記載你有跟乙○○交易過
    二級毒品安非他命，是否屬實？）時間太久了，我不記得」
    、「（問：關於判決書的記載你是否有印象，是否實在？）
    我完全沒有印象」、「（問：你95年4月11日之前是否有吸
    食二級毒品的前科，我95年6月份時曾因吸食一、二級毒品
    而受勒戒過」、「（問：你在勒戒之前吸食毒品的來源為何
    ？）向外號黑人買的」、「（問：你有向乙○○、丙○○買
    過毒品嗎）沒有」（參前審卷二第7-8頁筆錄）。顯見證人
    辛○○與被告認識，對證人丙○○沒有印象，是其若要購買
    毒品，應係與被告聯絡無訛，又證人辛○○最後雖然證稱並
    未向被告或丙○○買過毒品，其毒品係向綽號黑人之人所購
    買，惟其稍前對於所提示原審判決書記載之此部分事實，頻
    稱不記得、無印象，而其果真未向被告買過毒品，自可直接
    否認，無須如此迂迴作答，是以其證稱未向被告或丙○○購
    買過毒品部分，尚非無疑。另證人辛○○證稱與被告間並無
    金錢往來，此與被告辯稱係證人辛○○向伊借錢，將抵押品
    放在伊那裡，因為證人辛○○來還錢，伊沒空，方請證人丙○○代收5萬元，並將抵押品轉交給證人辛○○等情有異，
    而益徵證人丙○○前揭所述為真。
四、本件被告與丙○○共同販賣甲基安非他命予辛○○之犯行，
    雖未當場查獲販毒事實，且時隔久遠，而無從察知其販賣毒
    品確實數量，惟毒品危害防制條例所處罰之「販賣」毒品罪
    ，所著重者為在主觀上有藉以牟利之惡性，及對毒品之擴散
    具有較有償或無償轉讓行為更嚴重之危害性，被告有無「營
    利」之意圖係從客觀之社會環境、情況及證人、物證等資料
    ，依據證據法則綜合研判認定；衡諸毒品甲基安非他命量微
    價高，且依一般社會通念以觀，販賣行為在通常情形下均係
    以牟利為其主要誘因及目的，從而，舉凡其有償交易，除足
    反證其確另基於某種非圖利本意之關係外，通常尚難因無法
    查悉其販入價額作為是否高價賣出之比較，諉無營利之意思
    ，阻卻販賣犯行之追訴。本件被告上開販賣毒品之行為，已
    經前開審理調查屬實，考量社會大眾均知買賣甲基安非他命
    係非法行為之客觀社會環境，依據上開積極證據及經驗法則
    綜合研判，被告應係基於意圖營利之犯意聯絡而販賣毒品，
    要無疑義。綜上，本院認被告所辯僅係卸責之詞，不足採信
    。此外，本件復有0000000000號行動電話之通訊監察書（參
    警卷二第180-181頁），及該支行動電話於95年4月11日上午
    6時30分5秒與0000000000號電話聯絡之監聽譯文在卷可佐（
    參警卷二第186頁），其內容為：「（小支：豐兄已將東西
    拿走了，我收5萬元。志兄：好」。本件事證明確，被告犯
    行應堪認定。
、論罪科刑部分：
一、(1)被告行為後，毒品危害防制條例第4條業已修正，並於98
    年5月20日公布，同年月22日施行；又法規之制定與法規之
    修正，如有特定生效日之必要者，依中央法規標準法第14
    條或第20條第2項準用第14條之規定，應分別特定其施行日
    期。法規制定或前次修正基於特殊因素所特定之施行日期，
    並不適用於日後修正或再次修正之條文。法律之制定或修正
    ，若未明定施行日期者，中央法規標準法雖未規定應自何時
    生效，然法律既經制定或修正並經總統公布，自應依一般原
    則，自公布日起算至第3日發生效力。至於92年7月9日修正
    公布之毒品危害防制條例第36條規定：「本條例自公布後6
    個月施行。」其立法理由係謂：「依修正草案第2條第3項
    規定，法務部需會同衛生署成立審議委員會每3個月定期檢
    討調整毒品之分級及品項，而本次新增第四級毒品，有需要
    在新法施行前先經該審議會檢討後再調整公布，爰預留6個
    月緩衝期，以利處理。依本條例新修正之規定，有必要再
    訂定相關子法及修正相關法規，以配合本條例之施行，故亦
    有需要預留適當緩衝期，以利訂頒相關子法及相關法規之配
    合修正。」故該條規定，顯係因應該次修正之需，始預留適
    當之緩衝期。與本次之修正並未定有施行日期之特別規定，
    且亦未明示係基於何特殊因素而修正，自並不能適用92年7
    月9日修正公布之毒品危害防制條例第36條自公布後6個月施
    行之規定（司法院98年6月29日院台廳刑一字第0980014643
    號函參照）。(2)犯罪在刑法施行前，比較裁判前之法律孰為
    有利於行為人時，應就罪刑有關之一切情形，比較其全部之
    結果，而為整個之適用，不能割裂而分別適用有利益之條文
    （最高法院27年上字第2615號判例參照）。最高法院95年5
    月23日刑事庭第8次會議決議，關於法律變更之比較適用原
    則，於比較時應就罪刑有關之共犯、未遂犯、想像競合犯、
    牽連犯、連續犯、結合犯，以及累犯加重、自首減輕暨其他
    法定加減原因（如身分加減）與加減比例等一切情形，本於
    統一性及整體性原則，綜其全部罪刑之結果而為比較。是被
    告犯後法律已有變更，修正前毒品危害防制條例第4條第2項
    之規定為：「製造、運輸、販賣第二級毒品者，處無期徒刑
    或七年以上有期徒刑，得併科新臺幣七百萬元以下罰金。」
    ，修正後毒品危害防制條例第4條第2項則規定為：「製造、
    運輸、販賣第二級毒品者，處無期徒刑或七年以上有期徒刑
    ，得併科新臺幣一千萬元以下罰金」，從而，就販賣第二級
    毒品罪部份，依刑法第2條第1項之規定及前揭最高法院判例
    及決議綜其全部罪刑新舊法比較之結果，修正後之法律規定
    並無較修正前有利於被告，依刑法第2條第1項前段之規定，
    仍應適用修正前之毒品危害防制條例。
二、刑法於94年2月2日修正公布，並於95年7月1日生效施行，其
    中修正前刑法第28條規定：「二人以上共同〈實施〉犯罪
    之行為者，皆為共同正犯」，修正後該條文改為：「二人以
    上共同〈實行〉犯罪之行為者，皆為共同正犯」，將舊法之
    「實施」修正為「實行」。原「實施」之概念，包含陰謀、
    預備、著手及實行等階段之行為，修正後僅共同實行犯罪行
    為始成立共同正犯，是新法共同正犯之範圍縮小，排除陰謀
    犯、預備犯之共同正犯，新舊法共同正犯之規定固有修正，
    但對本案被告而言，其與丙○○共同販賣第二級毒品，不論
    依新法或舊法，均構成共同正犯，對於被告並無所謂「有利
    或不利」之影響，自不生比較問題，應逕依裁判時法即修正
    後刑法第28條之規定論擬。修正前刑法第47條第1項規定
    ：「受有期徒刑之執行完畢，或受無期徒刑或有期徒刑一部
    之執行而赦免後，五年以內再犯有期徒刑以上之罪者，為累
    犯，加重本刑至二分之一」，修正後刑法第47條第1項規定
    ：「受徒刑之執行完畢，或一部之執行而赦免後，五年以內
    故意再犯有期徒刑以上之罪者，為累犯，加重本刑至二分之
    一」，本案被告係「故意」再犯罪，不論依新法或舊法之規
    定，均構成累犯，對於被告並無所謂有利或不利之情形，自
    不生比較問題，應直接適用新法的規定（參最高法院97年度
    台上字第3457、3664、5701號判決）。
三、按甲基安非他命為毒品危害防制條例第2條第2項第2款所列
    管之第二級毒品，不得非法持有及販賣。故核被告前揭販賣
    甲基安非他命予辛○○之所為，係犯修正前毒品危害防制條
    例第4條第2項之販賣第二級毒品罪。又(1)被告因販賣而持有
    第二級毒品之低度行為，為販賣甲基安非他命之高度行為所
    吸收，不另論罪，(2)被告與丙○○有犯意聯絡及行為分擔，
    均為共同正犯，(3)被告於85年間曾因違反肅清煙毒條例罪、
    違反麻醉藥品管理條例罪，經本院分別判處有期徒刑三年四
    月、十月確定，於86年間又犯詐欺罪，經臺灣臺中地方法院
    判處有期徒刑九月確定，三罪定應執行刑為有期徒刑四年五
    月確定，並於92年11月13日因縮短刑期而執行完畢，此有臺
    灣高等法院被告前案紀錄表在卷可證，被告於受有期徒刑執
    行完畢後，5年以內故意再犯本件有期徒刑以上之罪，為累
    犯，所犯除無期徒刑部分外，其他刑罰應加重其刑。
四、原審據以論罪科刑，固非無見，惟(甲)原審判決未及為前揭毒
    品危害防制條例新舊法之比較，(乙)起訴書記載被告自94年上
    半年之某日起至95年4月19日前之5至10間之某日止，販賣海
    洛因及甲基非他命給丙○○至少十次，於95年5、6月間販賣
    海洛因予己○○未遂，惟此部分之證據尚不足以證明被告犯
    罪（詳後述），原審判決卻逕予認定，(丙)本件證人丙○○係
    以0000000000號行動電話打給被告持用之0000000000號行動
    電話，原審判決卻記載為證人丙○○係以0000000000號行動
    電話打0000000000號行動電話給被告，(丁)販賣甲基安非他命
    之所得5萬元未諭知與共犯丙○○連帶沒收，如全部或一部
    不能沒收時，以其等財產抵償之（詳後述），(戊)本件扣案物
    品原審未查明與本件有何關連，即遽以宣告沒收銷燬之及沒
    收（詳後述）等，而有不當或未合。被告就前揭犯罪事實仍
    執前揭辯詞否認犯罪，請求諭知無罪判決，雖無理由，然因
    原審判決有前開可議之處，本院自得將原審判決予以撤銷改
    判。爰審酌被告犯後自始飾詞卸責，未見悔意，販賣給辛○○之第二級毒品價錢不低，所為助長他人施用毒品成癮之惡
    習，戕害他人身心健康，對社會治安之危害甚鉅等一切情狀
    ，量處如主文所示之刑。另沒收部分：按毒品危害防制條
    例第19條第1項規定，犯販賣毒品罪者，其犯罪所得之財物
    均沒收之，係採義務沒收主義，故販賣毒品所得之對價，不
    問其中成本若干，利潤多少，均應全部諭知沒收，貫徹政府
    查禁煙毒之決心，以符立法本旨；又共同正犯之犯罪所得為
    新臺幣時，因係合併計算，且於全部或一部不能沒收時以其
    財產抵償之，為避免執行時發生重複沒收、抵償之情形，故
    各共同正犯之間係採連帶沒收主義，於裁判時僅諭知連帶沒
    收，不得就全體共同正犯之總所得對各該共同正犯分別重複
    諭知沒收（參最高法院91年台上字第2419號、95年台上字第
    1781、3883號判決）。是以被告與丙○○共同為本件販賣甲
    基安非他命所得5萬元雖未扣案，仍應依毒品危害防制條例
    第19條第1項之規定，併予宣告連帶沒收，如全部或一部不
    能沒收時，以其等財產抵償之。被告是用何電話與辛○○
    聯絡購買甲基安非他命事宜，因被告否認犯罪而無法查知，
    且無證據證明係被告所有，故無法併予宣告沒收，至於本件
    毒品買賣交易完成後，被告與丙○○以前揭行動電話為前揭
    之對話，已與本件犯罪之成立無關，且該0000000000號行動
    電話之申請人係顏淑芬（參警卷二第183頁），0000000000
    號行動電話之申請人係黃志乾（參前審卷一第84頁），均非
    屬丙○○或被告所有，是以非能併予宣告沒收。本件被告
    於95年6月11日17時20分因另案被緝獲後，雖經警在其身上
    扣得第一級毒品海洛因3包、行動電話5具（分別為含000000
    0000、0000000000、0000000000、0000000000、0000000000
    號SIM卡等物，被告又帶同警方至臺中市○○區○○路58號
    14樓之1扣得研磨機1臺、咖啡因（屬興奮劑）9包、普卡因
    （屬麻醉劑）9包、毒品分裝袋1大包，至臺中市○○區○○
    路227號B棟12樓之2號扣得現金20萬元、行動電話4具（分別
    為BENQ、G-PLUS、NOKIA、NOKIA牌，其中含0000000000、00
    00000000、0000000000號SIM卡，另1具NOKIA牌電話則不含S
    IM卡）、第二級毒品甲基安非他命2包等物。惟除在被告身
    上查扣之物外，其餘之扣案物品，均經被告否認為其所有，
    且查無該些扣案物與被告本件犯行有關之證據，故就毒品部
    分非能併予宣告沒收銷燬之，對其餘物品非能併予宣告沒收
    。
肆、無罪及不另為無罪之諭知部分：
一、公訴意旨另以：(一)被告乙○○自94年上半年之某日起至95年
    4月19日前之5至10日間之某日止，以第一級毒品海洛因每37
    .5公克18萬元，第二級毒品甲基安非他命每37.5至40公克約
    3至4萬元之代價，分別連續在臺中市○○區○○路等處，販
    賣上述二種毒品給丙○○（每次交易之地點、毒品種類、數
    量皆不同，金額則在10萬元至20萬元間）至少十次，丙○○
    並以現金支付。(二)己○○透過不具犯意聯絡之戊○○（另經
    臺灣臺中地方法院檢察署檢察官為不起訴處分）之介紹結識
    被告乙○○，於95年5、6月間之某日，己○○以0000000000
    號行動電話聯繫乙○○，表示欲購買第一級毒品海洛因，乙○○承續前開概括犯意允諾，並相約至臺中市○○路見面，
    見面後己○○表示要購買5000元，然乙○○認為數量過低故
    未成交，而販賣第一級毒品海洛因未遂。因認被告此部分尚
    涉犯連續販賣第一級毒品罪，及販賣第二級毒品罪嫌云云。
二、按犯罪事實應依證據認定之，無證據不得認定犯罪事實；又
    不能證明被告犯罪或其行為不罰者，應諭知無罪之判決，刑
    事訴訟法第154條第2項、第301條第1項分別定有明文。次按
    認定不利於被告之事實，須依積極證據，苟積極證據不足為
    不利於被告事實之認定時，即應為有利於被告之認定，更不
    必有何有利之證據；又事實之認定，應憑證據，如未能發現
    相當證據，或證據不足以證明，自不能以推測或擬制之方法
    ，以為裁判基礎；且刑事訴訟法上所謂認定犯罪事實之積極
    證據，係指適合於被告犯罪事實之認定之積極證據而言，雖
    不以直接證據為限，間接證據亦包括在內，然而無論直接或
    間接證據，其為訴訟上之證明，須於通常一般之人均不致有
    所懷疑，而得確信其為真實之程度者，始得據為有罪之認定
    ，倘其證明尚未達到此一程度，而有合理之懷疑存在時，致
    使無從形成有罪之確信，根據「罪證有疑，利於被告」之證
    據法則，即不得遽為不利被告之認定（參最高法院30年上字
    第816號、29年上字第3105號、30年上字第1831、40年台上
    字第86號、76年台上字第4986號判例)。再按施用毒品者所
    稱其向某人買受毒品之指證，不得作為有罪判決之唯一證據
    ，仍須調查其他必要之證據，以察其是否與事實相符，為最
    高法院歷年來之見解，良以毒品買受者之指證，其憑信性於
    通常一般人已有所懷疑，尚難確信其為真實，況依修正前毒
    品危害防制條例第17條之規定，其供出毒品來源而破獲者，
    復得減輕其刑，則其指證之真實性猶有疑慮，是施用毒品者
    之指證，其真實性有待其他必要證據加以補強，茲所謂必要
    之補強證據，固不以證明販賣毒品犯罪構成要件之全部事實
    為必要，但以與施用者之指證具有相當之關聯性為前提，其
    經與施用者之指證綜合判斷，已達於通常一般人均不致有所
    懷疑，而得確信施用者之指證為真實者，始得為有罪之認定
    （參最高法院93年度台上字第6750號判決）。
三、本件公訴人認被告涉嫌前揭販賣第一級及第二級毒品給丙○○部分，係以被告之供述，丙○○、戊○○、丁○○之
    證述，前揭扣案物品，通訊監察譯文等為其依據。認被
    告涉嫌前揭販賣第一級毒品給己○○未遂部分係以己○○之
    證述為其唯一依據。
四、被訴販賣第一級及第二級毒品給丙○○部分經查：
(一)、證人丙○○雖於95年6月12日在檢察官偵訊中具結證稱：「
    （問：95年4月19日10點30分你在上石路經第三分局員警持
    有海洛因24.92公克及安非他命37.2公克，如何來？）向乙○○買的，我被警察查獲的前5天到10天，乙○○賣我的，
    海洛因的部分37.5公克是18萬元，安非他命37.5公克到40公
    克不等約3萬到4萬元，兩種毒品我是先後跟乙○○購買的，
    是他拿到上石路的住處給我的，我是給他現金，我打電話00
    00000000給乙○○向他購買，我則是用0917開頭的手機打給
    他」、「（問：你向乙○○買過幾次毒品？）至少十次，時
    間大概在94年上半年開始，最後一次是我被三分局查獲前5
    到10天，份量、金額以及毒品種類每次都不一樣」等語（參
    第2139號他字卷第8-9頁筆錄）。惟證人丙○○於96年9月
    3日在原審審理中具結證稱：「（問：從何時開始向乙○○
    購買毒品？）大概從94年間開始，詳細月份我忘記了，最後
    一次購買應該在95年3、4月間」、「（問：你跟乙○○購買
    毒品之交易方式為何？）我先以電話跟乙○○聯絡，以我所
    使用之0000000000號行動電話中約定交易地點、毒品數量，
    我與其聯絡也有用其他之電話號碼，但是他的電話都是同一
    支，電話號碼是0000000000」、「（問：上開所稱毒品是指
    第一級毒品海洛因還是第二級毒品安非他命，或是二者都有
    ？）二種毒品都有」、「（問：你大概多久與乙○○買毒品
    ？）約半個月到一個月不等跟他購買毒品，每次都是第一級
    毒品海洛因、第二級毒品安非他命一起購買」、「（問：每
    次購買毒品數量價錢、情形為何？）第一級毒品海洛因、第
    二級毒品安非他命二者合併購買約17萬至20萬元，其中第一
    級毒品海洛因價格比較高，我買的毒品數量二者差不多，其
    中第一級毒品海洛因價格比較高，我購買的詳細數量多少我
    不清楚」、「（問：從開始到最後一次跟乙○○購買毒品大
    約幾次？）約八至十次左右」、「（問：你跟乙○○購買毒
    品且已經電話聯絡好後，交易地點都在何處？）在我住的臺
    中市水湳那邊中清交流道下來的十字路口旁，我們都在車上
    交易，有時候是他開車過來跟我交易，有時候是我開車過去
    ，通常碰面後，都是我上他的車，在車上跟他交易後一手交
    錢，一手交毒品，他交付給我第一級毒品海洛因、第二級毒
    品安非他命毒品各一包，有時候是當面付清價款，有時候是
    先賒欠，待下次購買毒品時再償還」（參原審卷第77-79頁
    筆錄），於97年10月8日在本院前審審理中具結證稱：「
    （問：在第三分局中的警詢時，你有無供稱毒品的來源？）
    有」、「（問：你是否有說是誰？）是否是被告？）沒有，
    那個人不在本日的現場」、「（問：為何事後借提你出來詢
    問時，你會指證乙○○？）因為我希望可以藉此減低刑期」
    、「（問：你本身的案子是否有因為指認了乙○○而減刑？
    ）有」、「（問：你為何不指認別人，卻僅指認乙○○？）
    因為在警局時看到乙○○被抓，所以我就指證他」、「（問
    ：你真正毒品的來源為何？）是一個叫阿偉的，但真名我不
    知道」、「（問：你也可以指認給阿偉，但你為何指認是乙○○？）因為我交代不出阿偉真名，他的電話也常常換，又
    剛好看到乙○○被抓，所以就指認是乙○○」（參前審卷二
    第5-6頁筆錄）。綜上可知，證人丙○○於檢察官偵訊中稱
    其是打被告的0000000000號行動電話向被告先後購買海洛因
    及甲基安非他命，都是在證人丙○○上石路的住處交易，伊
    都是付現金給被告，而於原審審理中卻證稱其是用00000000
    00號行動電話打被告的0000000000號行動電話向被告購買海
    洛因及甲基安非他命，每次都是同時購買這兩種毒品，都是
    在臺中市水湳那邊中清交流道下來的十字路口旁的車上交易
    ，被告交付毒品後，伊有時候是當面付清價款，有時候是先
    賒欠。亦即對於交易毒品之聯絡電話、每次是否同時購買海
    洛因及甲基安非他命兩種毒品、交易之地點、每次是否付清
    價金等項前後所述完全不同，於前審審理中更直接翻異前詞
    ，謂其並未向被告購買毒品，其毒品來源是一個叫阿偉之人
    ，其指認被告是為了在自己的案件中能獲得減刑。而(甲)事實
    上丙○○係95年4月21日上午11時30分許，在臺中市○○區
    ○○街與上明1街口遭警查獲並扣得海洛因24.92公克及安非
    他命37.2公克（參原審卷第90頁證人丙○○95年4月21日警
    詢筆錄），並非95年4月19日上午10點30分，合先敘明。而
    0000000000號行動電話被告雖有使用（詳上述），然比對卷
    內該支行動電話之監聽譯文，於95年4月21日前5到10天期間
    ，被告與證人丙○○並無任何交易毒品之對話，亦即檢察官
    提出之監聽譯文，對此部分並無補強效果。(乙)0000000000號
    行動電話於94、95年間並無人申請使用（參本院前審卷一第
    83頁和信電信股份有限公司資料查詢回覆），0000000000號
    行動電話則係自94年12月28日才開通使用，其申請人為庚○○（參原審卷一第120頁），亦即證人丙○○於原審證述其
    自94年上半年起開始向被告購買毒品，與被告都以前揭二支
    電話聯絡，與事實並不相符。(丙)證人丙○○於95年4月21日
    為警查獲並扣得前揭海洛因及甲基安非他命後，在警詢中供
    稱該些毒品是向年約三十歲（被告當時約四十歲）綽號阿文
    之人所購買（參原審卷第91頁筆錄）。(丁)證人丙○○被查獲
    後有被訴與被告共同販賣甲基安非他命予辛○○（詳前述）
    ，獨自販賣海洛因及甲基安非他命予謝文卿，轉讓甲基安非
    他命予綽號咪咪之人，均因供出毒品來源為乙○○而獲得減
    刑（參原審判決丙○○部分）。足徵丙○○之證述非僅前後
    明顯不一，而有瑕疵，且所述或無其他證據可資補強，或與
    其他事證不符，其最後證稱係為減刑而故意誣指被告，則真
    有獲得減刑之事。
(二)、證人即被告帶同警方至臺中市○○區○○路58號14樓之1查
    扣前揭物品時在場之丁○○雖於96年9月3日在原審審理中具
    結證稱：「（問：檢察官請提示起訴書附表之扣押物品清單
    全部，本件扣案之物品裡面，妳能夠分辨何東西係何人所有
    嗎？）裡面並沒有我個人的東西，附表一的全部東西我都不
    知道是何人所有，改稱附表一扣案物品全部都是乙○○的，
    附表二全部都是戊○○的，附表三編號1部分我不清楚，編
    號2是乙○○的，編號3是戊○○的」、「（問：妳為何如此
    清楚可以分辨東西係何人所有？）因為當時我在至善路那邊
    打電腦，那裡本來是乙○○住的，後來借給我們住，因為戊○○以前是我的男朋友，而乙○○是戊○○的朋友，我因為
    跟戊○○住在一起，所以我大概可以分出來何東西是何人所
    有，但是詳細情形我也不是很清楚」、「（問：妳剛才所見
    ，有何東西曾經是交付給妳保管或是看管過？）都沒有」、
    「（問：提示95年6月12日警詢筆錄，該筆錄所載是否實在
    ？有何意見？）實在」、「（問：提示第12953號偵字卷第4
    9頁筆錄，當時妳在警詢陳述查獲之物品除了毒品殘渣袋9包
    及使用過注射針筒20支是戊○○所有以外，其餘都是乙○○
    所有，為何與妳今日所述不同？）以前警詢所述才實在，且
    警察並沒有刑求我」、「（問：警詢當時妳陳述乙○○在販
    賣毒品，都是叫戊○○去送毒品，且他們二人之間都是以電
    話聯絡，所有毒品都是乙○○負責提供，戊○○負責以研磨
    機研磨毒品及分裝，有何意見？）沒有意見，當時所述實在
    」、「（問：扣案起訴書附表二編號2、3，當時扣案是疑似
    毒品白色粉末、及疑似毒品K他命晶體，經檢驗結果編號2是
    含有咖啡因，編號3含有普卡因之興奮劑及麻醉藥品成份，
    該物品是做何用途？）上開物品是摻在毒品稀釋所用的，是
    摻在第一級毒品海洛因內所用的，並不是摻在第二級毒品安
    非他命內的」、「（問：是何人指示說要將前開興奮劑及麻
    醉藥品成份摻在第一級毒品海洛因內稀釋用的？）是戊○○
    及乙○○二人商量的」、「（問：臺中市○○區○○路58號
    14樓之1是何人承租的？）是乙○○承租的，我跟戊○○住
    在該處，但乙○○並沒有居住在該處，他住何處我不知道」
    、「（問：前開租賃處所是由你跟戊○○住，為何由乙○○
    出面承租？）我不清楚，因為他叫我們過去住，我們就過去
    」、「（問：妳是否知道乙○○跟戊○○利潤如何分配？）
    戊○○只是拿錢回來而已，他們如何分配販毒所得我不清楚
    」、「（問：戊○○拿回來的錢都是如何來的？）都是販賣
    毒品所拿回來的錢，由乙○○把戊○○應分得之利潤交付給
    戊○○拿回來的，且戊○○沒有做其他工作，只有幫乙○○
    販毒而已」等語（參原審卷第72-75頁筆錄）。惟證人丁○○對於查扣物品是誰所有，於警詢及原審審理中所述即前
    後不一，且在至善路所扣得之物經與被告指紋比對鑑定結果
    ，均無被告指紋，此有內政部警政署刑事警察局95年7月12
    日刑紋字第0950097719號鑑定書在卷可證（參第12953號偵
    字卷第96-100頁），證人戊○○於96年10月22日在原審審
    理中具結證稱：「研磨機、白色粉末、K他命即附表編號1、
    2、3是我朋友寄放的，我的朋友不是在場的被告，而編號4
    的分裝袋是我自己的，那是我吸毒用來分裝毒品所用」、「
    （問：對於丁○○所言有何意見？）毒品是買來我自己施用
    的，我買來磚狀之毒品是研磨後分裝攜帶出去」、「（問：
    研磨器是何人所有？）那是我一個朋友叫俊男拿來的，我之
    前於偵訊中陳述係乙○○的，是因為乙○○租房子給我，又
    帶警察來抓我，我才會作偽證說研磨器是乙○○的」（參原
    審卷第164-165頁筆錄），檢察官認為丁○○證述戊○○
    與被告共同販賣毒品，係屬傳聞證據，且無其他證據可資證
    明，於96年5月30日以95年度偵字第17343號，對戊○○為不
    起訴處分（參第12953號偵字卷第152頁處分書）。綜上，本
    院認證人丁○○所述不僅前後不一，且與其他事證不符，尚
    非能作為被告有販賣毒品之補強證據，況縱其所述為真，然
    所述之內容籠統，也非能據以認定被告有販賣毒品給丙○○
    。
(三)、被告96年3月19日之偵訊筆錄雖記載：「（問：提示丙○○
    之訊問筆錄，他說他曾經跟你購買過毒品至少十次，最後一
    次是在他被第三分局於95年4月19日查獲前之5至10日，第一
    次係在94年上半年，每次購買毒品之份量、金額、種類均不
    一定，有無意見）沒有意見」等字（參第12953號偵字卷第
    135 頁筆錄）。惟本院前審法官勘聽該日偵訊光碟結果為：
    【「檢察官問：給你看幾個通聯紀錄，看通聯紀錄之前，我
    先跟你講這個小支丙○○他在去年6月份的時候，曾經跟我
    講過，我唸給你聽，不是譯文，是丙○○的訊問筆錄，他說
    他曾經跟你買過毒品，總共有十次，時間大概是在94年上半
    年開始，最後一次是在他被三分局查獲的這個持有24克海洛
    因跟37克安非他命，這件事情的前5天到前10天，也就是95
    年4月上旬，每次買的份量、金額跟毒品的種類都不一定，
    有沒有什麼意見？」，被告答：「沒有，我們有一起吃藥沒
    錯，吃藥的人，路又走不出去，有時大家一起看要去哪裡拿
    藥，說我賣他是‧‧‧」（參本院前審卷一第132-133、143
    頁背面）。顯見被告對檢察官提示丙○○之筆錄後，雖先稱
    沒有意見，但又解釋係與丙○○一起去拿毒品，且未坦承販
    賣毒品予丙○○，是非能以被告對該偵訊筆錄表示無意見，
    即認被告坦承有為本件販賣毒品給丙○○之行為。
五、被訴販賣第一級毒品給己○○未遂部分經查：
(一)、被告自始堅詞否認有販賣海洛因予己○○，此有各該筆錄在
    卷可考。
(二)、證人己○○於警詢中之陳述，係屬被告以外之人在審判外
    之陳述，依刑事訴訟法第159條第1項之規定無證據能力，辯
    護人亦主張該警詢筆錄無證據能力（參本院卷第63頁背面）
    ，故亦無法依刑事訴訟法第159條之5之規定取得證據能力，
    證人己○○於95年7月27日在檢察官偵訊中雖具結證稱：
    「95年5、6月時，我以我的0000000000打電話給被告，他的
    號碼我忘記了，當時我只跟他約了見面，約在臺中市○○路
    見面，我只要跟他買5000元海洛因，但他說數量太少他不賣
    」等語（參第12953號偵字卷第88頁筆錄），惟其於97年10
    月18日在本院前審審理中具結證稱：「（問：你在95年5、6
    月間有無施用毒品的習慣？）有」、「（問：施用何種毒品
    ？）海洛因」、「（問：你施用毒品的來源為何？）從朋友
    那邊」、「（問：你朋友的名字為何？）我只知道他叫〈柏
    林〉（音譯）」、「（問：〈柏林〉是否就是乙○○？）不
    是」、「（問：你是否曾向被告乙○○買過毒品？）不曾」
    、「（問：你在95年7月27日重新到臺中地方法院檢察署開
    過庭，筆錄中倒數第四行處，檢察官曾問你毒品向誰購買，
    你說是向〈阿明〉購買，但真名不知道。你所供述的阿明是
    否就是乙○○？）不是」、「（問：阿明是否是你上述所說
    的柏林？）不是」、「（問：當時檢察官問你，乙○○有無
    販賣毒品，你回答有，當時你是否有這樣回答？）我記不清
    楚，檢察官有提示我，指乙○○常常有毒品的出入，且要我
    指認他」、「（問：你是否確實知道乙○○有販毒？）我不
    知道」、「（問：筆錄中有提到〈你要向乙○○購買海洛因
    ，但乙○○認為數量太少不賣給你〉，你當時是否這樣回答
    ？）這並不是我的意思，當時檢察官一直要我指認有向乙○○購買毒品，因為乙○○毒品出貨的量很多，但我說如果乙○○的出貨這麼大，而我購毒的數量、金額並不多，他根本
    就不會和我交易」、「（問：你究竟是否曾向乙○○開口說
    過，要向他買幾千塊的海洛因，類似這樣的話？）沒有」等
    語（參前審卷二第9-11頁筆錄）。足見證人己○○對被告之
    指證前後所述不一而有瑕疵。
六、綜上可知，檢察官認被告販賣海洛因及甲基安非他命予丙○○部分，除丙○○顯有瑕疵且與其他事證不符之證述外，並
    無其他直接證據可資證明，認被告販賣海洛因予己○○未遂
    部分，亦除己○○有瑕疵之證述外，並無其他證據可資補強
    ，依前揭最高法院判例、判決意旨，均非能單據丙○○、己○○之證述，而為被告此部分有罪之認定。此外，復查無其
    他積極證據足資證明被告有何檢察官所指之此部分行為。原
    審予以論罪科刑，顯有未合，被告上訴指摘此部分之原審判
    決不當，為有理由，故應由本院將此部分撤銷改判。就被訴
    販賣甲基安非他命予丙○○部分，因檢察官認為若成立犯罪
    ，則與前開論罪科刑部分有刑法修正前連續犯之裁判上一罪
    關係，乃不另為無罪之諭知。就販賣海洛因予丙○○及己○○部分，因檢察官認為若成立犯罪，則兩罪有刑法修正前連
    續犯之裁判上一罪關係，爰諭知被告被訴連續販賣海洛因部
    分無罪。
據上論結，應依刑事訴訟法第369條第1項前段、第364條、第299
條第1項前段、第301條第1項前段，毒品危害防制條例第4條第2
項（修正前）、第19條第1項，刑法第2條第1項前段、第11條、
第28條、第47條第1項，判決如主文。
本案經檢察官甲○○到庭執行職務。
中    華    民    國    98    年    11    月    19    日
            刑事第七庭    審判長法  官  林  榮  龍
                                法  官  張  惠  立
                                法  官  李  秋  娟
以上正本證明與原本無異。
如不服本判決應於收受送達後十日內向本院提出上訴書狀，其未
敘述上訴理由者，並得於提起上訴後十日內向本院補提理由書狀
（均須按他造當事人之人數附繕本）「切勿逕送上級法院」。
                                書記官  詹  錫  朋
中    華    民    國    98    年    11    月    20    日
附錄論罪科刑實體法條文：
修正前毒品危害防制條例第4條第2項：
製造、運輸、販賣第二級毒品者，處無期徒刑或7年以上有期徒
刑，得併科新臺幣7百萬元以下罰金。


司法院資訊處製作；財團法人民間司法改革基金會備份。
